【裁判字號】    98,上易,73
【裁判日期】    981209
【裁判案由】    詐欺
【裁判全文】
臺灣高等法院花蓮分院刑事判決          98年度上易字第73號
上  訴  人
即  被  告  賴宜蓉（原名戊○○.
                    弄63號
上列上訴人因詐欺案件，不服臺灣臺東地方法院98年度易字第15
號中華民國98年4月7日第一審判決（起訴案號：臺灣臺東地方法
院檢察署97年度偵緝字第201號），提起上訴，本院判決如下：
    主  文
原判決撤銷。
賴宜蓉幫助犯詐欺取財罪，共參罪，各處有期徒刑肆月，如易科
罰金，均以新臺幣壹仟元折算壹日。應執行有期徒刑壹年，如易
科罰金，以新臺幣壹仟元折算壹日。
    事  實
一、賴宜蓉（原名戊○○）於民國(下同)96年間結識自稱「陳榮
    華」之真實姓名、年籍不詳成年男子後，竟基於幫助「陳榮
    華」及其所屬詐騙集團真實姓名年籍不詳之成年男子詐取財
    物之犯意，自96年7月18日起至同年月23日止，在中國時報
    刊登「辦門號、換現金，手機換現金，欠錢不求人，快速合
    法現辦現領，欠費也可辦理，歡迎來電比價，洽：00000000
    00賴小姐」之分類廣告，蒐集人頭帳戶。嗣劉俊敏（經臺灣
    臺東地方法院另案以97年度易字第214號判處罪刑確定）於
    同年7月上開登報期間某日翻閱上開報紙分類廣告後，因迫
    於經濟困難，遂撥打前揭電話與賴宜蓉聯絡，並詢以有無收
    購金融機構及郵局帳戶資料，賴宜蓉旋即表示願以每一銀行
    帳戶新臺幣（下同）3千元；郵局帳戶2千元之代價，收購銀
    行或郵局帳戶存摺，劉俊敏聞言乃於96年7月底某日起至同
    年8月初某日止之不詳時間，按每出售一帳戶隔3天再出售一
    帳戶之頻率，先後三次在賴宜蓉位於臺東市○○街24號租屋
    處外面、附近某便利商店及銀行門口，將其甫辦理更換印鑑
    或新開帳戶完畢之臺灣郵政股份有限公司臺東市○○路郵局
    （戶名：劉俊敏，帳號：00000000000000號，開戶日期：86
    年5月18日，於96年7月31日辦理更換新印鑑完畢，下稱臺東
    大同路郵局）、臺東區中小企業銀行卑南分行（已更名為荷
    蘭商業銀行卑南分行，戶名：劉俊敏，帳號：000000000000
    0號，開戶日期：96年8月3日，下稱臺東中小企銀）及其女
    兒劉憶文（已於96年8月1日改名為劉郁雯）在臺東縣臺東市
    東方大鎮郵局所開立帳戶（戶名：劉憶文，帳號：00000000
    000000號，開戶日期：92年12月29日，下稱臺東東方大鎮郵
    局）之存摺、木質印鑑章、提款卡及提款密碼，按前述約定
    之金額，販賣予賴宜蓉並交付之，賴宜蓉再分次轉交「陳榮
    華」，幫助彼等作為詐欺取財存、提、匯款之用。嗣該詐騙
    集團所屬自稱「洪偉德」、「楊志誠」、「侯勝文」及「江
    浩文」等真實姓名、年籍均不詳之成年男子，自96年7月底
    某日起至同年8月間止，先後多次以電話向甲○○訛以其參
    加抽獎活動，抽中特別獎，獎項內容為香港彩票組提供之即
    期本票（港幣）20萬元，但必須先繳交稅金方能兌領云云，
    致甲○○因而陷於錯誤，於同年8月10日上午某時，前往高
    雄縣大寮鄉臺灣中小企業銀行，匯款新臺幣(以下除記明為
    港幣者外，均同)20萬元至劉憶文前揭臺東東方大鎮郵局帳
    戶，又於同年月13日及14日上午某時，至同一銀行，各匯款
    21 萬2千5百元及30萬元至劉俊敏上開臺東大同路郵局帳戶
    ；復於96年8月12日上午某時，以電話向丙○○佯以其參加
    抽獎活動，抽中（港幣）20萬元，但必須繳交愛心認購費始
    能兌領云云，致丙○○陷於錯誤，於同年月16日上午10時許
    ，前往花蓮縣吉安鄉宜昌郵局，匯款8萬7千5百元至劉俊敏
    前開臺東中小企銀帳戶；再於96年8月28日某時，僭稱香港
    彩券管理局人員，以電話向乙○○誆稱其參加抽獎活動，抽
    中（港幣）25萬元，惟必須先行繳納稅金云云，致乙○○陷
    於錯誤，於同日上午10時36分，前往臺北縣五股鄉德音郵局
    ，匯款9萬元至劉俊敏前述臺東中小企銀帳戶；另於96年8月
    初某日，僭稱為新光購物網「江浩文」組長，以電話向丁○
    ○誑稱其抽中該公司所提供之獎項，可獲得（港幣）25萬元
    ，惟必須為慈善捐款云云，致丁○○陷於錯誤，於同年月24
    日中午12時30分許，至臺北市中山區台新國際商業銀行大直
    分行，匯款12萬元至劉俊敏上開臺東中小企銀帳戶，旋遭前
    揭詐騙集團提領一空，嗣甲○○、丙○○、乙○○及丁○○
    察覺受騙，始報警循線查獲上情。
二、案經臺北市政府警察局大安分局報告臺灣臺北地方法院檢察
    署檢察官呈請臺灣高等法院檢察署檢察長令轉暨臺東縣警察
    局臺東分局報告臺灣臺東地方法院檢察署檢察官偵查起訴。
    理  由
壹、程序方面：
一、被告賴宜蓉於警詢、檢察官偵訊時所為不利於己之供述，並
    無出於強暴、脅迫、利誘、詐欺、疲勞訊問、違法羈押或其
    他不正之方法，均係出於其自由意志，亦無違反法定障礙事
    由期間不得訊問或告知義務之情事，依刑事訴訟法第156條
    第1項、第158條之2規定，自有證據能力。
二、按被告以外之人於偵查中向檢察官所為之陳述，除顯有不可
    信之情況者外，得為證據，刑事訴訟法第159條之1第2項定
    有明文。查偵查中對被告以外之人所為之偵查筆錄，性質上
    本屬傳聞證據，惟現階段刑事訴訟法規定檢察官代表國家偵
    查犯罪、實施公訴，依法其有訊問被告、證人及鑑定人之權
    ，證人、鑑定人且須具結，而實務運作時，檢察官偵查中向
    被告以外之人所取得之陳述，原則上均能遵守法律規定，不
    致違法取供，其可信度極高。職是，被告以外之人前於偵查
    中已具結而為證述，除反對該項供述得具有證據能力之一方
    ，已釋明「顯有不可信之情況」之理由外，不宜遽指該證人
    於偵查中之陳述不具證據能力。本件證人劉俊敏於97年12月
    17日檢察官訊問時及證人潘莉芬於偵查中經具結所為之陳述
    ，均未提及檢察官在訊問時有不法取供之情形，要無上開供
    述有顯不可信之情況，依上說明，其等於偵查中經具結後所
    為之證言，自具有證據能力。
三、又法院若已使被告以外之人立於證人之地位接受被告之詰問
    ，則因該被告以外之人業經以證人之身分於審判中具結陳述
    ，而被告亦經給予對該被告以外之人就此事項詰問之機會，
    此時法官亦能目睹該被告以外之人陳述之情形，則該被告以
    外之人先前在司法警察詢問時所為之陳述若與審判中相符者
    ，自得為證據，此觀諸刑事訴訟法第159條之2立法意旨乃以
    該被告以外之人於司法警察詢問時所為陳述與審判中陳述不
    符時，須先前陳述具有較可信之特別情況始得為證據之意旨
    自明。查證人劉俊敏業於原審審理時，使之立於證人之地位
    具結陳述，予被告對質詰問之機會，而先前其於97年4月27
    日第1、2次警察詢中所為之陳述，經核與審判中之陳述大致
    相符，揆諸上開說明，均有證據能力。
四、再被告以外之人於審判外之陳述雖不符刑事訴訟法第159條
    之1至第159條之4之規定，而經當事人於審判程序同意作為
    證據，法院審酌該言詞陳述或書面陳述作成時之情況，認為
    適當者，亦得為證據；當事人、代理人或辯護人於法院調查
    證據時，知有刑事訴訟法第159條第1項不得為證據之情形，
    而未於言詞辯論終結前聲明異議者，視為有前項之同意，同
    法第159條之5定有明文。核其立法意旨在於傳聞證據未經當
    事人之反對詰問予以核實，原則上先予排除。惟若當事人已
    放棄反對詰問權，於審判程序中表明同意該等傳聞證據可作
    為證據，基於尊重當事人對傳聞證據之處分權，及證據資料
    愈豐富，愈有助於真實發見之理念，且強化言詞辯論主義，
    使訴訟程序得以順暢進行，上開傳聞證據亦均具有證據能力
    。本件判決以下所引用證人即被害人甲○○、丙○○、乙○
    ○及丁○○於警詢中所為陳述，業經原審於審理時提示並告
    以要旨，被告賴宜蓉均表示無意見，且同意作為證據，並放
    棄對於上開證人之反對詰問權（參見原審卷第37頁），迄於
    言詞辯論終結前亦未聲明異議，本院審酌該等證據之取得過
    程並無瑕疵，與本案待證事實間復具有相當之關聯性，以之
    作為證據尚無不當，自得採為本案認定事實之依據。
五、本件卷附各銀行及郵局之開立帳戶基本資料、交易明細表、
    郵政跨行匯款申請書、匯款通知書，均為銀行和郵局在業務
    上製作之證明文書，因均係於通常業務上不間斷利用電子設
    備而為規律之記載，記錄時亦無預見日後將作為證據之偽造
    動機，其虛偽之可能性較小，又無顯有不可信之情況，上揭
    業務文書依刑事訴訟法第159條之4第2款規定，亦據有證據
    能力。
六、被告在中國時報刊登之分類廣告6紙，為一般書證，與傳聞
    證據無涉，自有證據能力。
貳、實體方面：
一、訊據被告坦承有在中國時報刊登上開廣告之事實，惟矢口否
    認有何幫助詐欺取財之犯行，辯稱：是前男友陳榮華要我幫
    忙去登廣告的，說賺錢用的，我沒有向劉俊敏收購或借用前
    揭銀行及郵局帳戶，也沒有將該等帳戶存摺等交付他人，陳
    榮華的真實姓名、年籍均不詳，陳榮華並借用我使用之門號
    0000000000號行動電話（臺灣大哥大易付卡）作為該分類廣
    告之聯絡電話，我並沒有收到任何好處，陳榮華使用該門號
    三個月後，已將該門號還給我了云云。惟查：
  (一)被告對於(1)其自96年7月18日起至同年月23日止，在中國時
    報刊登「辦門號，換現金，手機換現金，欠錢不求人，快速
    合法現辦現領，欠費也可辦理，歡迎來電比價，洽：000000
    0000賴小姐」之分類廣告；(2)臺東大同路郵局000000000000
    00號帳戶及臺東中小企銀卑南分行（已更名為荷蘭商業銀行
    卑南分行）0000000000000號帳戶，係屬劉俊敏所開設之帳
    戶，另臺東東方大鎮郵局00000000000000號帳戶則係劉俊敏
    之女劉憶文（已更名為劉郁雯）所開立之帳戶；(3)被害人甲
    ○○先後於96年8月10日上午某時，匯款20萬元至劉憶文前
    揭臺東東方大鎮郵局帳戶，又於同年月13及14日上午某二時
    ，各匯款21萬2千5百元及30萬元至劉俊敏上開臺東大同路郵
    局帳戶；被害人丙○○於96年8月16日上午10時許，匯款8萬
    7 千5百元至劉俊敏前開臺東中小企銀帳戶；被害人乙○○
    於96年8月28日上午10時36分，匯款9萬元至劉俊敏前述臺東
    中小企銀帳戶；被害人丁○○於96年8月24日中午12時30分
    許，匯款12萬元至劉俊敏上開臺東中小企銀帳戶，隨即遭人
    提領一空之事實，業於原審及本院審理時俱不爭執，核與證
    人即被害人甲○○於警詢中證稱：伊於96年7月初某日接獲
    新光購物網自稱「洪偉德」之成年男子來電，邀請伊加入會
    員即可參加抽獎，致伊不疑有詐而提供個人基本資料予「洪
    偉德」，嗣於同年7月中旬某日，「洪偉德」對伊訛以新光
    購物網舉辦抽獎活動，伊已中獎，迨同年8月7日某時，復由
    新光購物網自稱「楊志誠」組長之成年男子與伊聯繫，謊稱
    伊抽中特別獎面額（港幣）20萬元之即期本票，惟必須先行
    繳納稅金後才可兌領，致伊陷於錯誤，於同年8月10日上午
    某時，匯款20萬元至劉憶文前揭臺東東方大鎮郵局帳戶，又
    於同年月13及14日上午某二時，各匯款21萬2千5百元及30萬
    元至劉俊敏上開臺東大同路郵局帳戶等語（參見臺東縣警察
    局臺東分局信警偵字第0970003173號卷第69至71頁）；證人
    即被害人丙○○於警詢中證述：伊於96年8月12日某時，接
    獲新光購物網際網路兌獎部東森購物開立分行自稱「侯勝文
    」之成年男子來電，佯以新光購物網舉辦抽獎活動，伊之會
    員打折卡卡號PF56824中獎獲得（港幣）20萬元，惟須先繳
    納9萬元之愛心認購費後方可領獎，致伊陷於錯誤，於同年
    月16 日上午10時許，前往花蓮縣吉安鄉宜昌郵局匯款8萬7
    千5百元至劉俊敏前開臺東中小企銀帳戶等語（參見臺東縣
    警察局臺東分局信警偵字第0960005330號卷第13至15頁）；
    證人即被害人乙○○於警詢中證稱：伊於96年8月28日某時
    ，接獲自稱是香港彩券管理局人員之電話，誆稱伊抽中（港
    幣）25 萬元之獎項，惟須先行繳納稅金後始可領獎，致伊
    陷於錯誤，於96年8月28日上午10時36分，匯款9萬元至劉俊
    敏前述臺東中小企銀帳戶等語（參見臺東縣警察局臺東分局
    信警偵字第0960005210號卷第10及11頁）；證人即被害人丁
    ○○於警詢時證述：伊於96年8月初某日，接獲自稱新光購
    物網之來電，誑稱伊抽中（港幣）25萬元之獎項，嗣於同年
    月22日某時，復由新光購物網自稱「江浩文」組長之成年男
    子以電話與伊聯繫，表示必須先匯款作為慈善捐款抵稅後才
    可領獎，致伊陷於錯誤，於同年月24日某時，將12萬元之款
    項匯入劉俊敏前述臺東中小企銀帳戶等語大致相符（參見臺
    東縣警察局臺東分局信警偵字第0970003173號卷第2及3頁）
    ，並有郵政跨行匯款申請書1紙、臺東區中小企業銀行存款
    往來申請書暨約定書1份（含活期儲蓄存款印鑑卡、臺東區
    中小企業銀行存款新開戶作業檢核表、存款類帳卡資料查詢
    及事故登記登錄單各1紙）及臺北縣政府警察局新莊分局泰
    山分駐所受理詐騙帳戶通報警示簡便格式表、內政部警政署
    反詐騙案件紀錄表、臺北縣政府警察局新莊分局泰山分駐所
    受理各類案件紀錄表、臺北縣政府警察局新莊分局泰山分駐
    所受理刑事案件報案三聯單各1紙（以上參見臺東縣警察局
    臺東分局信警刑偵字第0960005210號卷第12、15至18及28至
    31頁）、臺東區中小企業銀行卑南分行對帳單1紙、全戶戶
    籍資料查詢結果1紙、郵政跨行匯款申請書1紙及花蓮縣警察
    局吉安分局仁里派出所受理各類案件紀錄表、受理刑事案件
    報案三聯單、受理詐騙帳戶通報警示簡便格式表各1紙、內
    政部警政署反詐騙案件紀錄表1紙（以上參見臺東縣警察局
    臺東分局信警刑偵字第0960005330號卷第24、30、33及36
    至40頁）、台新國際商業銀行國內匯款回條1紙、臺北市政
    府警察局中山分局大直派出所陳報單及受理各類案件紀錄表
    各1紙、內政部警政署反詐騙案件紀錄表1紙、臺北市政府警
    察局中山分局大直派出所受理刑事案件報案三聯單及受理詐
    騙帳戶通報警示簡便格式表各1紙、口卡片1張、荷蘭銀行（
    原臺東區中小企業銀行）存摺帳卡明細1紙、內政部警政署
    反詐騙諮詢專線紀錄表2份、通聯調閱查詢單2紙、內政部警
    政署反詐騙案件紀錄表3份、高雄縣政府警察局林園分局林
    園派出所陳報單及受理刑事案件報案三聯單各1紙、高雄縣
    政府警察局林園分局林園派出所受理詐騙帳戶通報警示詐騙
    電話簡便格式表2紙、臺灣中小企業銀行匯款申請書（匯款
    人證明聯）3紙、中華電信股份有限公司通話明細清單1份、
    金融機構聯防機制通報單2紙、高雄縣政府警察局林園分局
    林園派出所受理各類案件紀錄表1紙、內政部警政署反詐騙
    諮詢專線紀錄表1份、中國時報分類廣告6紙（96年7月18日
    至同年月23日）及通聯調閱查詢單7份、臺灣郵政股份有限
    公司臺東郵局96年10月4日行字第0965001163號函暨附件以
    局號帳號查詢客戶基本資料、96年9月13日行字第096500110
    2號函暨附件查詢帳戶最近交易資料各1份及全戶戶籍資料查
    詢結果1紙附卷可稽，此部分事實已堪認定。
  (二)證人劉俊敏於警詢、偵查及原審審理時證稱：伊於96年8 月
    1日或2日間某時（應係同年7月間某日之誤），看到中國時
    報刊登一則「賣手機可得1千元或2千元，請洽賴小姐」之廣
    告，報紙有刊登電話，但伊已經忘記了，當天伊以門號0000
    000000號行動電話與賴小姐聯絡，詢問何以辦手機可以拿到
    錢，賴小姐回稱要連同手機之易付卡或者是存款簿一本也可
    以賣到3千元，並表示若要賣存款簿，要到臺東中小企銀辦
    理，伊遂於同年月3日前往位在臺東縣臺東市○○路之臺東
    中小企銀辦理開戶，可是辦不成，服務人員告知該銀行即將
    更名為荷蘭銀行，不能開戶了，伊就自行前往臺東中小企銀
    卑南分行，以1百元辦理開戶，該分行就交給伊帳號0000-00
    000000-0存款簿及編號00000000金融卡，伊再以公用電話聯
    絡賴小姐，約妥於同日下午2時許，在賴小姐位於臺東市○
    ○街24號租屋處外面，連同伊開戶之木質印鑑章販賣予賴小
    姐，伊將存款簿賣給賴小姐時，伊之妻子潘莉芬也知道；警
    方所提示被告之口卡片就是向伊收購臺東中小企銀存款簿之
    人無訛；伊確實係將所申辦之臺東大同路郵局、臺東中小企
    銀卑南分行及伊女兒劉憶文所有之臺東東方大鎮郵局帳戶存
    摺、提款卡、密碼及木質印鑑章交付被告，伊見過被告3、4
    次，上揭帳戶提款卡等，都是伊親自交給被告，伊稱呼被告
    為賴小姐，是在臺東市○○街，就是位在臺東市「一家餐廳
    」後面，後來有一名刑警帶伊去找，伊去過那附近，曾經看
    過被告在該處進出，也知道被告是住哪間房子；伊係於96年
    7月底某日至同年8月初某日間，每隔3天左右販賣一帳戶予
    被告，先後共賣了三次；伊曾於96年間將所申辦之銀行帳戶
    存摺，包括印章、密碼等販賣予在庭之被告，伊是看到報紙
    上有刊登小廣告，該廣告是刊登購買易付卡，伊有問被告有
    無收購存摺，被告說「有」，並教伊前往臺東中小企銀即荷
    蘭銀行辦理開戶，伊告知被告前此已因販賣存摺被抓過一次
    ，被告表示沒有關係，伊就將存摺等賣給被告並交付之，伊
    是分三次在臺東市「一家餐廳」後面那條路，即臺東市○○
    街被告住處附近，將所有前揭臺東中小企銀、臺東大同路郵
    局及伊女兒劉憶文上開臺東東方大鎮郵局帳戶存摺等，販賣
    給被告並交付之，銀行存摺每本是3千元，郵局存摺則是2千
    元，共計7千元，伊將前揭帳戶存摺等先交給被告，隔一陣
    子約兩、三天後，伊與妻子潘莉芬一起前往被告位在臺東市
    ○○街24號租屋處，由潘莉芬進入屋內向被告本人拿錢，伊
    則在屋外等候；伊可以確定販賣帳戶之對象就是當庭之被告
    無誤，前揭帳戶存摺等均是交給被告，錢也是跟被告拿的，
    確實有販賣存摺予被告，伊根本不認識「陳大哥」，確定沒
    有冤枉被告等語綦詳。
  (三)證人潘莉芬於偵查及原審審理時具結證稱：劉俊敏有將其本
    人及女兒劉憶文之上揭銀行及郵局帳戶存摺等販賣予被告，
    伊有陪劉俊敏前去，販賣之地點，第一個地點是臺東市「一
    家餐廳」，第二個地點是某便利商店，第三個地點應該是在
    某銀行之門口，伊知道被告是住在臺東市○○街，因劉俊敏
    曾帶伊去過，且刑警也有帶劉俊敏去過，劉俊敏是帶伊去洛
    陽街拿錢，因為被告說先把帳戶寄上去，上面的會把錢匯下
    來，之後才可以給錢，劉俊敏係先將帳戶賣給被告之後，再
    去被告位於臺東市○○街租屋處，向當庭之被告收錢，被告
    積欠劉俊敏販賣帳戶的錢，所以伊才與劉俊敏去被告上址租
    屋處拿錢；被告向劉俊敏收購帳戶後，曾至伊住處喝酒，並
    詢問有沒有認識之朋友順便賣帳戶，被告說找一些老人家，
    看有沒有一些老人家可以開設帳戶，但因為老人家都是使用
    農會帳戶，都有明細表，被告不要有明細表的，伊不敢找，
    存摺等物是劉俊敏賣給被告，並不是伊，伊也不認識「陳大
    哥」等語明確（參見臺灣臺東地方法院檢察署97年度偵緝字
    第201號卷第19頁及原審卷第58至65頁）。
  (四)依證人劉俊敏、潘莉芬上開證詞，足證證人劉俊敏曾於前述
    時間、地點，將其所申辦之上開臺東中小企銀卑南分行、臺
    東大同路郵局及其女兒劉憶文（已於96年8月1日改名為劉郁
    雯）所開立之臺東東方大鎮郵局帳戶，以每一銀行帳戶3千
    元；郵局帳戶2千元之代價（共計7千元），販賣並交付被告
    ，嗣被告將所收購之帳戶存摺等轉交「陳榮華」後，再將購
    買前揭帳戶存摺等之對價，在其位於臺東市○○街24號租屋
    處，交付與劉俊敏一同前往之潘莉芬無訛。是被告辯稱並未
    向劉俊敏收購或借用前開銀行及郵局帳戶存摺等，也沒有將
    該等帳戶交付他人，是「陳榮華」借用伊所使用門號000000
    0000號行動電話作為聯絡電話云云，顯非實在，委無足取。
  (五)綜上所述，本案事證已臻明確，被告前揭犯行堪以認定，應
    予依法論科。
二、核被告所為，係犯刑法第339條第1項、第30條第1項之幫助
    詐欺取財罪。被告以3次購買上開存摺等物並轉交詐欺集團
    之幫助他人犯罪之故意，參與實施詐欺罪犯罪構成要件以外
    之行為，為幫助犯，應按正犯之刑減輕之。被告以一購買劉
    俊敏臺東中小企銀帳戶之行為，幫助他人詐騙數被害人財產
    ，侵害數法益，此部分犯行為想像競合犯，應依刑法第55條
    之規定論以一罪。又被告先後3次購買帳戶幫助詐欺取財之
    犯行，犯意各別，行為亦殊，應分論併罰。
三、爰審酌被告正值而立之年，身體亦無殘疾，竟協助詐欺集團
    蒐購人頭帳戶，增加查緝犯罪之困難，危害社會秩序甚鉅，
    兼酌被告之素行非佳，其蒐集人頭帳戶，幫助詐騙集團順利
    取得詐欺款項，惡性非輕，且被害人不祇一人，被騙所得金
    額不低，對被害人財產法益所生侵害甚鉅，而被告於犯罪後
    猶一再飾詞狡辯，態度不佳，且未能賠償被害人因此所受損
    害，顯乏悛悔之意，復衡以被告雖祇有國中畢業之學歷，惟
    既足以勝任蒐集人頭帳戶之角色，足見其智識程度非低，卻
    未用於正途，及檢察官請求量處被告（應執行）有期徒刑1
    年2 月等一切情狀，就所犯3罪各量處如主文所示之刑，並
    諭知易科罰金之折算標準及定其應執行刑。
四、原審雖認被告與「陳榮華」及其所屬詐騙集團成員「洪偉德
    」、「楊志誠」、「侯勝文」、「江浩文」等真實姓名、年
    籍均不詳之成年男子，組成一電話詐騙集團，被告負責收購
    人頭帳戶等工作，乃直接分擔參與詐騙集團為詐欺之主要犯
    行，被告就該詐騙集團所屬其他上游及下游共犯所實施之行
    為，應負共同正犯之責任等語，固非無見。惟查，本案並未
    查獲「陳榮華」或其他詐欺集團成員，被告亦堅詞否認有何
    參與詐欺之構成要件行為或事後曾分得任何財物之情形，依
    卷內全部事證，亦無從認定被告有何與詐欺集團成員共謀實
    施詐欺犯罪，由其分擔登報蒐集人頭帳戶之行為，而被告蒐
    購人頭帳戶之行為係屬於實施詐欺犯行之構成要件以外之行
    為，復無具體事證足認其有以自己犯罪之意思而分擔收購人
    頭帳戶之詐欺故意，原審以被告登報購買人頭帳戶即認其分
    擔參與詐欺犯罪之主要犯行而論以共同正犯，尚非可採，且
    原判決既認被告為詐欺集團共犯，量刑即不宜輕縱，卻僅就
    各罪分別量處有期徒刑4月，刑度尚嫌過輕。被告上訴否認
    犯罪，固無理由，惟其指摘原審判決認定其為詐欺共犯為不
    當等語，即有所據，從而原審判決既有上開認定事實及適用
    法條錯誤之瑕疵，即無可維持，應予撤銷改判。
據上論斷，應依刑事訴訟法第369條第1項前段、第299條第1項前
段，刑法第30條、第339條第1項、第55條、第41條第1項、第51
條第5款，刑法施行法第1條之1第1項，判決如主文。
本案經檢察官鍾忠孝到庭執行職務。
中    華    民    國    98    年    12    月    9     日
                  刑事庭審判長法  官  何方興
                              法  官  賴淳良
                              法  官  林碧玲
以上正本證明與原本無異。
本件不得上訴。
中    華    民    國    98    年    12    月    9     日
                              書記官  邱廣譽
附錄本案論罪科刑法條全文：
中華民國刑法第30條（幫助犯及其處罰）
幫助他人實行犯罪行為者，為幫助犯。雖他人不知幫助之情者，
亦同。
幫助犯之處罰，得按正犯之刑減輕之。
中華民國刑法第339條（普通詐欺罪）
意圖為自己或第三人不法之所有，以詐術使人將本人或第三人之
物交付者，處五年以下有期徒刑、拘役或科或併科一千元以下罰
金。
以前項方法得財產上不法之利益或使第三人得之者，亦同。
前二項之未遂犯罰之。


司法院資訊處製作；財團法人民間司法改革基金會備份。
